臺灣新竹地方法院刑事判決　　　　　　100年度審易字第597號
公　訴　人　臺灣新竹地方法院檢察署檢察官
被　　　告　黃家寶
上列被告因重利案件，經檢察官提起公訴（100 年度偵字第2352
號），本院依簡式審判程序判決如下：
    主  文
黃家寶犯重利罪，處有期徒刑月，如易科罰金，以新臺幣壹仟
元折算壹日。扣案之借款廣告名片貳張均沒收之。又犯重利罪，
處有期徒刑伍月，如易科罰金，以新臺幣壹仟元折算壹日。扣案
之借款廣告名片貳張均沒收之。應執行有期徒刑陸月，如易科罰
金，以新臺幣壹仟元折算壹日。扣案之借款廣告名片貳張均沒收
之。
    事  實
一、緣黃家寶於民國99年間，在新竹地區報紙刊登借款廣告或發
    送借款廣告名片，並以行動電話門號0000000000號作為聯絡
    工具，供不特定人與其聯絡並借款。適侯合因其財務困難，
    急需資金週轉，乃撥打前開電話與黃家寶聯絡借款事宜，黃
    家寶即基於重利之犯意，接續於99年2 月間某日，在新竹市
    某處，趁侯合急迫需借款之機會，分4 次均各借款新臺幣（
    下同）1 萬元予侯合，雙方並約定以每10天為1 期，1 萬元
    每期收取500 元之利息，黃家寶並預扣第1 期利息500 元，
    每次實際僅交付9500元現金予侯合，以此收取顯不相當之重
    利。黃家寶又另行起意，並基於重利之犯意，接續於99年6
    月10日至18日期間，在鄭靜安位於新竹市○○路169 號之住
    處，分2 次均各借款15萬元予急需款項之鄭靜安，雙方並約
    定以每10天為1 期，15萬元每期收取15000 元之利息，黃家
    寶並預扣第1 期利息15000 元，每次僅交付135000元現金予
    鄭靜安，以此收取顯不相當之重利。黃家寶共向鄭靜安收取
    17萬6000元利息後，自99年9 月6 日起未再計算利息。嗣警
    清查報紙分類廣告發覺上開行動電話門號0000000000號刊登
    放款訊息，經調閱上開門號電話通聯調閱查詢單資料，分別
    通知侯合及鄭靜安到案說明，並於100 年1 月11日前往黃家
    寶位於新竹市○區○○里○ 鄰○○路○段515 巷21弄17號住
    處執行搜索，扣得其所有借款廣告名片2 張，始循線查悉上
    情。
二、案經新竹市警察局第三分局移送臺灣新竹地方法院檢察署檢
    察官偵查起訴。
    理  由
一、本件被告黃家寶所犯為刑法第344 條重利罪，非死刑、無期
    徒刑、最輕本刑為三年以上有期徒刑之罪，或高等法院管轄
    第一審之案件，被告於本院準備程序進行中，就被訴事實為
    有罪之陳述，經本院認合於新修正刑事訴訟法第273 條之1
    第1 項之規定，裁定進行簡式審判程序，合先敘明。
二、訊據被告黃家寶對於上揭事實坦承不諱，並經被害人侯合及
    鄭靜安於警詢及偵訊時指述綦詳，且有新竹市警察局第三分
    局偵查隊小隊長陳義森於100 年2 月14日出具之偵查報告1
    份、借款廣告名片2 張、新竹市警察局第三分局扣押筆錄1
    份、扣押物品目錄表1 份、扣押物品收據1 份、扣案物照片
    4 幀及通聯調閱查詢單資料1 份等在卷足參，此外，復有借
    款廣告名片2 張扣案足資佐證。足見被告所為前開自白確與
    事實相符而堪採信。本案事證明確，被告所為前述犯行堪以
    認定，應予依法論科。
三、核被告黃家寶所為，係犯刑法第344 條之重利罪。又被告於
    99年2 月間先後4 次借款予被害人侯合並收取重利之犯行；
    及於99年6 月10日至18日期間先後2 次借款予被害人鄭靜安
    並收取重利之犯行，均各為犯罪時間密接，應均係基於同一
    重利犯意，且對同一法益侵害之數舉動接續施行，乃接續犯
    ，應各論以一罪（最高法院86年臺上字第3295號判例意旨足
    資參照）。又被告所為借款予被害人侯合並收取重利之犯行
    ，及借款予被害人鄭靜安並收取重利之犯行，時間相距達4
    月，且被害人不同，應認犯意各別，行為互殊，應予分論併
    罰。爰審酌被告不思以正當途徑賺取金錢，竟以乘他人急迫
    需錢之際，貸與金錢以攫取重利，實屬不該，暨被告之智識
    程度、生活狀況、犯罪動機、手段、情節、犯後終能在本院
    審理時坦承不諱，態度尚可，以及公訴人認應分別量處有期
    徒刑4 月及5 月，應執行有期徒刑8 月，惟本院參酌上揭情
    形狀認尚屬過重等一切情狀，分別量處如主文所示之刑，並
    諭知如易科罰金之折算標準，及定其應執行之刑，並諭知如
    易科罰金之折算標準，以示懲儆。至扣案之借款廣告名片2
    張均為被告所有之物，且係供其為上揭犯行所用及預備之物
    等情，業據被告供述在卷，爰應依刑法第38條第1 項第2 款
    之規定宣告沒收之。
據上論斷，應依刑事訴訟法第299 條第1 項前段，刑法第344 條
、第41條第1 項前段、第38條第1 項第2 款、第51條第5 款，刑
法施行法第1 條之1 第1 項、第2 項前段，判決如主文。
本案經檢察官邱志平到庭執行職務。
中    華    民    國   100    年    8     月    19    日
                  刑事第九庭      法  官      楊惠芬
以上正本證明與原本無異。
如不服本判決應於收受本判決後10日內向本院提出上訴書狀，上
訴書狀應敘述具體理由。上訴書狀未敘述上訴理由者，應於上訴
期間屆滿後20日內補提理由書狀於本院( 均須按他造當事人之人
數附繕本 )「切勿逕送上級法院」。
中    華    民    國   100    年    8     月    19    日
                                  書記官       許弘杰
附錄本案論罪科刑所適用法條全文：
刑法第344 條：
乘他人急迫、輕率或無經驗貸以金錢或其他物品，而取得與原本
顯不相當之重利者，處一年以下有期徒刑、拘役或科或併科一千
元以下罰金。